【裁判字號】    99,交聲,204
【裁判日期】    990112
【裁判案由】    聲明異議
【裁判全文】
臺灣臺中地方法院交通事件裁定         99年度交聲字第204號
原處分機關  交通部公路總局臺中區監理所豐原監理站
異  議  人
即受處分人  甲○○
上列受處分人因違反道路交通管理處罰條例案件，對於交通部公
路總局臺中區監理所豐原監理站於民國98年12月16日所為之處分
（原處分案號：豐監稽違字第裁63-HD0000000號裁決書）聲明異
議，本院裁定如下：
    主    文
異議駁回。
    理    由
一、原處分機關略以：異議人即受處分人甲○○於民國98年11月
    6日11時47分許，駕駛所有車牌號碼NQ-2989號自用小客車，
    在臺中縣潭子鄉○○路○段（往臺中），因「限速50公里、
    經測速時速65公里、超速15公里未滿20公里(經雷達、雷射
    測速儀器採證）」之違規，經臺中縣警察局交通警察隊以中
    縣警交相字第HD0000000號違反道路交通管理事件通知單逕
    行舉發。上開違規事實，係違反道路交通管理處罰條例第40
    條之規定，本所遂於98年12月16日以豐監稽違字第裁63-HD0
    000000號裁決書裁處受處分人罰鍰新臺幣（下同）1600元，
    並記違規點數1點，逾期則依裁決書處罰主文規定裁處等語
    。
二、受處分人異議意旨略以：舉發機關即臺中縣警察局於臺中縣
    潭子鄉○○路○段（往臺中市向）設有兩處「前有測速照相
    」之警示牌，舉發機關測照超速之地點，第1警示牌為最接
    近之警示牌，此警示牌才為合適準用之測照距離依據，此兩
    點之間距為25公尺，但舉發機關卻引據第1處警示牌後退往
    豐原方向更前方85公尺處之第2警示牌為警示之違規超速測
    照距離舉發依據，此捨近求遠之舉導致舉發單位錯誤量測，
    顯然所得間距數據，與道路交通管理處罰條例第7條之2第7
    項規定不符；又舉發機關函覆之內容所提「經派員實地勘查
    」乙事，亦同樣是以此錯誤之第2處警示牌為勘查之依據，
    此舉亦同樣為錯誤之量測，顯然與上開規定不符；且依據道
    路交通標誌標線號誌設置規則第57條規定，舉發機關之測照
    點與禁制標誌之間距離，扣除攝影角度45度的正弦值後應為
    70公尺，故舉發機關錯誤引據舉發之第2處警示牌之禁制標
    誌設置距離，亦不符本上開法規「起點至…間」定距100公
    尺之規定不符；另依據道路交通標誌標線號誌設置規則第85
    條及第179條規定，舉發機關於短短85公尺之內，設立2處之
    警示牌，顯然與上開法規「里程漫長之路段」不符，舉發機
    關除有增加取締業績設陷良民誤犯法規之嫌外，更有浪費民
    膏民脂之議；故依據民法第111條之規定，該件舉發案係符
    合一部分無效者，全部皆為無效之定義；是以原舉發機關之
    量測距離因採用了錯誤的警示牌為舉發違規超速之依據，顯
    然於法不符，爰請求撤銷原處分等語。
三、按汽車駕駛人，行車速度，超過規定之最高時速，或低於規
    定之最低時速，除有第43條第1項第2款情形外，處新臺幣12
    00元以上2400元以下罰鍰；汽車駕駛人之行為，經以科學儀
    器取得證據資料證明其行為違規，當場不能或不宜攔截製單
    舉發者，得逕行舉發；前項之科學儀器應採固定式，並定期
    於網站公布其設置地點，但汽車駕駛人之行為屬行車速度超
    過規定之最高速限或低於規定之最低速限者，不在此限；對
    於行車速度超過規定之最高速限或低於規定之最低速限之違
    規行為，採用固定或非固定式科學儀器取得證據資料證明者
    ，於一般道路須至少於100公尺，於高速公路、快速道路須
    至少於300公尺前，明顯標示之，道路交通管理處罰條例第4
    0條、第7條之2第1項第7款、第2項第9款、第3項分別定有明
    文。衡諸上開法規立法用意，不外表明科處違規人行政裁罰
    之終極目的，乃在敦促駕駛人依行車速限駕駛，是以科學儀
    器採證，應由主管機關在明顯處告示，用以提醒駕駛人依道
    路限速行駛，以期在駕駛人避免受罰之心理下，達到依行車
    速限駕駛進而維護行車安全之最大效益，尚非謂如有違反，
    駕駛人超速行駛之違規行為即應不罰，合先敘明（臺灣高等
    法院臺中分院98年度交抗字第324、366號裁定意旨參照）。
四、經查：受處分人於前揭時地因駕車超速之行為，經臺中縣警
    察局交通警察隊員警逕行舉發之違規事實，此有臺中縣警察
    局舉發違反道路交通事件通知書及採證照片影本各1紙在卷
    可佐，是受處分人確有上開違規事實，堪可認定。受處分人
    雖以前揭詞情置辯，惟前揭違規事實，是經執勤員警在臺中
    縣潭子鄉○○路○段處以科學儀器即雷達測速儀器測得之證
    據資料，又在該處前方約100公尺處明顯設置「速限50公里
    」及「前有測速照相」告示牌提醒用路人，此有照片2張及
    臺中縣警察局於98年12月14日以中縣警交字第0980019441號
    函覆資料1份在卷可按；足見該路段確實有足夠之警告標示
    提醒注意駕駛人不得超速，否則有遭測速照相儀器或其他相
    類似測速儀器舉發之可能，符合法定程序，警方依法逕行舉
    發，尚無違誤。縱令舉發機關未設警告標誌或所設置警告標
    誌之位置未在法定之距離內，駕駛人超速行駛之違規行為仍
    應受罰，蓋道路上所設置「前有測速照相」之警告標誌，僅
    具提醒、督促駕駛人注意之作用而已，並非以其與採證儀器
    設備設置之處妥當與否，作為判定該處是否可取締超速違規
    之依據。且駕駛人在一般道路、高速公路或快速道路依照規
    定速限行駛之義務，並不因警察機關有無在裝設測速儀器前
    方道路之明顯處豎立明顯標示而有差別，駕駛人亦不能僅因
    其在通過裝有測速儀器之路段前，並未察覺任何明顯之告示
    牌或警告標誌，即可遽謂其無須依限速行駛或得任意超速而
    免於受罰。受處分人既有上述違規事實，主管機關復業依法
    於法定距離設置明顯標示，警察機關逕予舉發，自無何瑕疵
    可指，是以，本件受處分人以前述理由聲明異議為無理由，
    應予駁回。
五、據上論斷，應依道路交通管理處罰條例第87條第2項，道路
    交通案件處理辦法第19條，裁定如主文。
中    華    民    國    99    年    1     月    12    日
                  交通法庭    法  官  巫淑芳
上正本證明與原本無異。
如不服本裁定，應於送達後5日內，向本院提出抗告狀。（應附
繕本）
                              書記官  張孝妃
中    華    民    國    99    年    1     月    12    日

司法院資訊處製作；財團法人民間司法改革基金會備份。
